【裁判字號】    99,易,724
【裁判日期】    991230
【裁判案由】    違反毒品危害防制條例
【裁判全文】
臺灣雲林地方法院刑事判決               99年度易字第724號
公  訴  人  臺灣雲林地方法院檢察署檢察官
被      告  蔡森明
上列被告因違反毒品危害防制條例案件，經檢察官提起公訴（99
年度毒偵字第1460號），被告於準備程序期日就被訴事實為有罪
陳述，本院進行簡式審判程序，並判決如下：
    主  文
蔡森明施用第二級毒品，累犯，處有期徒刑柒月。
    事  實
一、蔡森明前因施用毒品案件，經裁定送觀察、勒戒後，認無繼
    續施用毒品之傾向，由臺灣雲林地方法院檢察署檢察官於民
    國89年4 月21日以89年度毒偵字第544 號案件為不起訴處分
    確定；又因施用第二級毒品案件，經送觀察勒戒、強制戒治
    並起訴，強制戒治部分，於90年6 月11日停止戒治付保護管
    束出所，迄90年12月14日期滿未經撤銷以執行完畢論，而刑
    事責任部分，經臺灣嘉義地方法院以89年度簡字第713 號判
    決判處有期徒刑3 月確定，與另犯之竊盜罪合併定應執行有
    期徒刑1 年，於91年3 月25日縮刑期滿執行完畢；復因施用
    第一級毒品、施用第一、二級毒品案件，分別經本院以93年
    度訴字第641 號、94年度訴字第329 號判處有期徒刑10月、
    10月、6 月確定，上開各案亦與其所另犯之竊盜罪經減刑、
    更定應執行刑、接續執行後，於96年11月22日假釋付保護管
    束，而於97年8 月21日假釋期滿未經撤銷，以已執行完畢論
    。再因施用毒品案件，經本院以97年度易字第997 號判決判
    處有期徒刑5 月確定，甫於98年3 月18日易科罰金執行完畢
    。猶不思警惕，復基於施用第二級毒品之犯意，於99年6 月
    10日21時許，在雲林縣斗六市○○里○○路96巷3 號之住處
    內，以將甲基安非他命置入吸食器內用火燒烤後吸食煙霧之
    方式，施用第二級毒品1 次。嗣於99年6 月14日14時30分許
    ，為警得其同意採尿送驗後，結果呈現甲基安非他命反應，
    始悉上情。
二、案經雲林縣警察局斗六分局報告臺灣雲林地方法院檢察署檢
    察官偵查起訴。
    理  由
一、本件被告所犯為死刑、無期徒刑、最輕本刑為三年以上有期
    徒刑以外之罪，亦非屬高等法院管轄之第一審案件，其於準
    備程序進行中，先就被訴事實為有罪之陳述，經法官告知簡
    式審判程序之旨，並聽取公訴檢察官之意見後，依刑事訴訟
    法第273 條之1 第1 項、第273 條之2 等規定，裁定進行簡
    式審判程序，且不受同法第159 條第1 項、第161 條之2 、
    第161 條之3 、第163 條之1 及第164 條至第170 條所規定
    證據能力認定及調查方式之限制，合先敘明。
二、上開事實，業經被告於警詢、偵訊及本院審理時均坦承不諱
    ，而於99年6 月14日14時30分許，為警所採集之尿液，送往
    正修科技大學超微量研究科技中心以酵素免疫分析法EIA 篩
    檢及氣相層析質譜儀法GC／MS檢驗之結果，確呈現甲基安非
    他命陽性反應，此有毒品犯罪嫌疑人尿液採驗作業管制紀錄
    、正修科技大學超微量研究科技中心99年7 月12日、99年7
    月14日尿液檢驗報告各1 份附卷可稽（警卷第4 頁至第6 頁
    ），足認被告之自白核與事證相符，堪予採信。再按毒品危
    害防制條例於92年7 月9 日修正公布，自93年1 月9 日施行
    ，其中第20條將施用毒品之刑事處遇程序，區分為「初犯」
    及「5 年內再犯」、「5 年後再犯」。而依修正後之規定，
    僅限於「初犯」及「5 年後再犯」2 種情形，始應先經觀察
    、勒戒或強制戒治程序。倘被告於5 年內已再犯，經依法追
    訴處罰，縱其第3 次（或第3 次以上）再度施用毒品之時間
    ，在初犯經觀察、勒戒或強制戒治執行完畢釋放5 年以後，
    已不合於「5 年後再犯」之規定，且因已於「5 年內再犯」
    ，顯見其再犯率甚高，原實施觀察、勒戒或強制戒治，已無
    法收其實效，即應依該條例第10條處罰（最高法院95年度第
    7 次刑事庭會議決議參照）。經查，被告前因施用毒品案件
    ，曾經送觀察、勒戒後，認無繼續施用毒品之傾向，由臺灣
    雲林地方法院檢察署檢察官於89年4 月21日以89年度毒偵字
    第544 號案件為不起訴處分確定；又因施用第二級毒品案件
    ，經送觀察勒戒、強制戒治並起訴，強制戒治部分，於90年
    6 月11日停止戒治付保護管束出所，迄90年12月14日期滿未
    經撤銷以執行完畢論，而刑事責任部分，經臺灣嘉義地方法
    院以89年度簡字第713 號判決判處有期徒刑3 月確定，與另
    犯之竊盜罪合併定應執行有期徒刑1 年，於91年3 月25日縮
    刑期滿執行完畢；復因施用第一級毒品、施用第一、二級毒
    品案件，分別經本院以93年度訴字第641 號、94年度訴字第
    329 號判處有期徒刑10月、10月、6 月確定，上開各案亦與
    其所另犯之竊盜罪經減刑、更定應執行刑、接續執行後，於
    96年11月22日假釋付保護管束，而於97年8 月21日假釋期滿
    未經撤銷，以已執行完畢論。再因施用毒品案件，經本院以
    97年度易字第997 號判決判處有期徒刑5 月確定，甫於98年
    3 月18日易科罰金執行完畢，此有臺灣高等法院被告前案紀
    錄表1 份附卷可參，是本件被告雖係於受觀察勒戒執行完畢
    後5 年後，再犯本件毒品危害防制條例第10條第2 項之罪，
    惟因前述5 年內曾另再犯施用毒品罪名而屬3 犯以上，事證
    明確，被告犯行堪以認定，應依法論科。
三、核被告所為，係犯毒品危害防制條例第10條第2 項之施用第
    二級毒品罪。又被告持有第二級毒品之低度行為，應為施用
    之高度行為所吸收，不另論罪。又被告有前述犯罪事實欄所
    記載之前科紀錄，此亦有臺灣高等法院被告前案紀錄表1 份
    附卷足憑，故被告於受有期徒刑執行完畢後，5 年內故意再
    犯本件有期徒刑以上之罪，依刑法第47條第1 項規定，為累
    犯，應依法加重其刑。爰審酌施用毒品行為的本質是藥物濫
    用、物質依賴，自殘性明顯，侵害性卻隱晦。是基於施用毒
    品的此一特性，毒品危害防制條例第10條第1 項、第2 項的
    刑罰，就須與同條例第20條的保安處分比擬觀察，而不應與
    一般犯罪的刑罰等量齊觀。因此，施以一段期間的徒刑，藉
    以適度隔離毒品、戒除依賴，若量處有期徒刑6 月以下，得
    易科罰金之結果，無法使被告與毒品隔離，且支出罰金之人
    可能是被告的親人，形同處罰了被告的親人。又被告前因施
    用毒品，經觀察勒戒、強制戒治、起訴科刑執行完畢後，猶
    犯同罪行，顯未能深切悔改並記取教訓，惟念及被告犯後坦
    承犯行，態度良好，自陳家中有妻子與2 名孩子，曾受雇於
    工廠工作等一切情狀，量處如主文所示之刑。
四、據上論斷，應依刑事訴訟法第273 條之1 第1 項、第299 條
    第1 項前段，毒品危害防制條例第10條第2 項，刑法第11條
    前段、第47條第1 項，判決如主文。
本案經檢察官莊珂惠到庭執行職務。
中    華    民    國    99    年    12    月    30    日
                  刑事第三庭    法  官  蕭雅毓
以上正本證明與原本無異。
如不服本判決應於收受判決後10日內向本院提出上訴書狀，並應
敘述具體理由；其未敘述上訴理由者，應於上訴期間屆滿後20日
內向本院補提理由書（均須按他造當事人之人數附繕本）。「切
勿逕送上級法院」。
                                書記官  鍾宜津
中    華    民    國    99    年    12    月    30    日
附錄本案論罪科刑法條全文：
毒品危害防制條例第10條
施用第一級毒品者，處 6 月以上 5 年以下有期徒刑。
施用第二級毒品者，處 3 年以下有期徒刑。

司法院資訊處製作；財團法人民間司法改革基金會備份。
